臺灣桃園地方法院民事判決　八十九年重訴字第一號
　　原　　　告　乙○○
　　訴訟代理人　丙○○
　　被　　　告　丁○○
　　被　　　告　瑞誠工程股份有限公司
　　法定代理人　甲○○
　　訴訟代理人　林
右當事人間請求損害賠償事件，經刑事庭移送前來，本院判決如左：
    主    文
被告應連帶給付原告新臺幣參佰伍拾萬柒仟貳佰肆拾參元，及自民國八十九年二月十
七日起至清償日止，按年息百分之五計算之利息。
原告其餘之訴駁回。
訴訟費用由被告連帶負擔三分之一，餘由原告負擔。
本判決原告勝訴部分於原告以新臺幣壹佰貳拾萬元供擔保後，得假執行。但被告如於
假執行程序實施前以新台幣參佰伍拾萬柒仟貳佰肆拾參元為原告預供擔保，得免為假
執行。
原告其餘假執行之聲請駁回。
    事    實
甲、原告方面：
一、聲明：
（一）被告應連帶給付原告新台幣（下同）九百六十萬七千七百六十三元及自起訴狀
      繕本送達翌日（即民國【下同】八十九年二月十七日起）起至清償日止按周年
      利率百分之五計算之利息。
（二）原告願供擔保，請准予宣告假執行。
（三）訴訟費用由被告連帶負擔。
二、陳述：
（一）被告丁○○因業務過失傷害原告，刑事責任業經　鈞院刑事庭以八十八年度交
      易字第一一０號判決確認在案，故其侵權行為之原因事實已獲證明。原告因其
      侵權行為致受嚴重損害，而完全喪失勞動能力。
（二）被告丁○○係被告瑞誠工程股份有限公司（下稱瑞誠公司）配電技術人員並兼
      任貨車司機，瑞誠公司為被告丁○○之僱用人，林某因執行職務人員並兼任貨
      車司機，瑞誠公司為被告丁○○之僱用人，林某為執行職務不法侵害原告之權
      利，依民法第一百八十八條第一項前段規定，應由瑞誠公司與林某連帶負損害
      賠償之責任。因瑞誠公司為林某之僱用人，明知林某飲酒卻任其酒後駕車，致
      肇事端，應負共同侵權行為人之責任。
（三）按不法侵害他人身體或健康時，被害人得請求之損害賠償如下：
      １、所受損害即積極損害（民法一八四條、二一六條一項）特別看護費九萬元
          。
      ２、喪失勞動能力之損害（民法第一九三條一項前段）原告於本件事故發生前
          服務於大溪坪企業股份有限公司，年薪三十萬元，以六十五歲退休之工作
          年齡計，原告尚可工作之年限為二十一年，依此計算原告此項損害，扣除
          中間利息，依複式霍夫曼係數計算，為四、二三一、一六二元。
          300,000 x 14.00000000  = 4,231,162（四捨五入）。
      ３、增加生活上需要之損害賠償（民法第一九三條一項後段）原告由於本件之
          事故致受嚴重傷害，日常生活需賴他人協助照顧，家人為其僱用外勞一人
          ，每月必須支付二萬元之費用（含稅），以原告之存活年齡七十歲計，尚
          有餘命二十五年，依此計算此項損害，扣除中間利息，依複式霍夫曼係數
          計算，為三、八二六、六０一元。240,000  x 15.00000000 = 3,826,601
          。
      ４、非財產上損害即撫慰金（民法第一九五條一項）本件原告所受傷害實已達
          重傷害之程度，從此以後，原告必須終身遭受肉體與精神之折磨，其所受
          之痛苦，實非筆墨所能形容，審酌兩造之資力、傷害之程度、後遺症之繼
          續期間及其他狀況，應以給付兩百萬元之撫慰金為適當。
    　（１）＋（２）＋（３）＋（４）總計為九、六０七、七六三元。
三、證據：提出判決書影本、診斷證明書、收據影本、扣繳憑單為證物。
乙、被告丁○○部分：
一、聲明：求為判決原告之訴及其假執行之聲請均駁回。訴訟費用由原告負擔。如受
          不利之判決，願供擔保聲請宣告免為假執行。
二、陳述：
（一）由於原告請求金額過高，無法給付。希望原告給予時間慢慢償還。
（二）原告請求之慰撫金、增加生活費用均太高，且原告業已能夠自己料理生活，無
      須僱用看護。
丙、被告瑞誠公司部分：
一、聲明：求為判決原告之訴及其假執行之聲請均駁回。訴訟費用由原告負擔。如受
          不利之判決，願供擔保聲請宣告免為假執行。
二、陳述：
（一）發生車禍，絕不是故意或任何人所願意。
（二）事故造成更非樂見（無任何恩怨）讓被害人造成此一傷害，同感不忍與心痛，
      唯上蒼給予庇祐，使其身體痊癒早日恢復。
（三）肇事者者也受到應有懲處，一年多的監獄服刑，未有假釋其身心已受到譴責。
      （正值青年，在監服刑，其境情何以堪。）
（四）本身也要負點責任，如開車的技術，及車子是早十幾年前大發一、０００ｃｃ
      的車款（車子全毀對方要求三萬元理賠）及身體官能障礙，開車是否得宜（在
      轉彎處開車大車通常會稍為跨越中心線，小車的研判技術及禮讓是否充份反應
      ）。
（五）勞保局已給予應有補償及健保也給予應有醫療照顧。
（六）卡車之第三責任險亦給予理賠支付壹佰零伍萬元之多。
（七）丁○○跟其兄林榮興一起工作，林榮興等兄弟四人為一外電工程之包工承包商
      （如前附件）其承攬工程北中南都有，並游走於榮電公司、榮福公司、台勝公
      司、立電公司及瑞誠、諍譽等公司與公司接洽承攬，純屬契約行為，自負盈虧
      及自行負責所有品管及工安管理。在前次出庭林榮興本人，當場承認承包關係
      及有契約行為。（同業承包商可見證）。基於溝通與人道立場出面協調望兩造
      都能心平氣和進而理宜氣和各退一步了卻因緣，但原告卻得理不饒人。
（八）法律上亦有規定醫師診斷傷害程級及應給補償，而不是漫天要價，且傷害是可
      以治療恢復的。（不是事情一發生所有一切料理一生都要他人承擔。）
（九）今社會結構在變賺錢已非易事，尤其工程界根本無利潤可言只能用苟延殘喘，
      若要求太過根本不可能兌現，只會增加訟累。
（十）補償其造成傷害是對的，但考慮肇事者本身能力，如就其工作所得每月扣抵三
      分之一薪餉期間二年，相信此段時間在醫生照顧及自己調養應可恢復健康，若
      屆時尚無工作能力再以延長年限，如此兩造都能適存。（讓肇事者心存愧疚補
      償對方所受傷害與警惕往後開車或行事得以謹慎）
（十一）單純的交通事故卻牽連多起關係人可見其用心之深，上回出庭祗提到女傭有
        負責其家庭之打理如煮飯、洗衣、整理及照顧等女傭就原告痛毆頭破血流並
        縫了多針，可見其行動並無不便，思想心智並未全然喪失。
丁、本院依職權調閱台灣桃園地方法院檢察署八十九年度執字第一四八七號卷。
    理　　由
一、本件原告起訴時請求判決「被告應連帶給付原告一千萬元，及自起訴狀繕本送達
    之翌日起至清償日止按年息百分之五計算之利息」，繼於本院審理中減縮聲明為
    「被告應連帶給付原告九百六十萬七千七百六十三元，及自起訴狀繕本送達之翌
    日起至清償日止按年息百分之五計算之利息」，此係減縮應受判決事項之聲明，
    核與民事訴訟法第二百五十五條第一項第三款之規定相符，應予准許，合先敘明
    。
二、本件原告起訴主張：被告丁○○係瑞誠公司配電技術人員並兼任貨車司機，為從
    事駕駛業務之人。於八十七年十二月十日二十二時許，飲酒後（尚未至酒醉程度
    ）駕駛車號Ｑ五─八０一號屬錚譽工程有限公司所有之自用大貨車，沿桃園縣大
    溪鎮○○○○道由大溪鎮往復興鄉方向行駛。於是日二十二時三十分許，行經桃
    園縣大溪鎮○○○○道五點二公里處，該地道路型態屬彎道，行車速限為五十公
    里且屬劃有分向限制線路段，本應注意汽車在雙向二車道行駛時，應在遵行車道
    內行駛，在劃有分向限制線之路段，不得駛入來車之車道內，且行車速度應依標
    誌規定，行經彎道應減速慢行，作隨時停車之準備，依當時情形，並無不能注意
    之情事，詎丁○○竟疏未注意，貿然以時速約六十公里速度超速行駛，於行經右
    揭地點時，復侵入對向來車道，適對向車道有由原告所駕駛之車號ＬＤ─四四０
    九號自用小客車駛來，其所駕駛自用大貨車左前車頭因此撞擊原告所駕駛自用小
    客車左側車身，致原告受有頭部外傷併腦挫傷及腦內出血併蜘蛛網膜出血等傷害
    。丁○○旋即向前來處理警員鄧津貴自首肇事。原告因此左側肢體輕癱、認知功
    能受損及行為異常達於身體重大難治傷害。案經原告提出業務過失重傷害告訴，
    刑事部分經本院八十八年度交易字第一一０號判處有期徒刑一年，嗣於八十八年
    十一月十五日確定，業據其提出刑事判決書乙份為證，並經本院依職權調取八十
    九年度執字第一四八七號刑事卷宗核閱無訛，自堪信原告主張之事實為真實。
三、被告瑞誠公司辯稱丁○○並非其公司員工，因此其不需負連帶損害賠償責任。惟
    查：證人林榮興即被告丁○○之兄對於本院詢問；「當天你弟弟去工作，那工程
    為何人工作」；「是為瑞誠工作，因為趕工所以前一天就去了」；「有無一段時
    間專門替一家公司工作？你為何加入瑞誠的勞保？」，「有，那一段時間我剛好
    在做瑞誠的工作，我不會同時跟很多家廠商工作」；「那時可有固定領瑞誠的薪
    水？」。「我們每個月領薪水」；「事發那時你弟弟是否在瑞誠工作？」，「是
    ，我做完瑞誠後如果到別家，就用別家的勞保、健保，當時我跟我弟弟都是入瑞
    誠的勞、健保」（詳見本院八十九年十月四日言詞辯論筆錄），核與被告丁○○
    陳述：「我在事發當日的前一個月，就受僱於瑞誠。我們是承包瑞誠的工程，那
    天晚上是載瑞誠的原料去復興鄉，因為隔天要趕工，要趕工的工程是瑞誠的」等
    語相符（詳見本院八十九年二月十六日言詞辯論筆錄）等語相符，可知被告丁○
    ○當時是受僱於瑞誠公司，被告瑞誠公司所辯不足採信。故被告瑞誠公司為被告
    丁○○之僱主，就被告丁○○因執行職務對於原告因而所受之損害，自應負連帶
    賠償責任。
四、按因故意或過失不法侵害他人之權利者，負損害賠償責任；不法侵害他人之身體
    或健康者，對於被害人因此喪失或減少勞動能力，或增加生活上之需要時，應負
    損害賠償責任；及不法侵害他人之身體、健康、名譽、自由、信用、隱私、貞操
    或不法侵害其他人格法益而情節重大者，被害人雖非財產上之損害，亦得請求賠
    償相當之金額，此民法第一百八十四條第一項前段、第一百九十三條、第一百九
    十五條第一項均定有明文。茲將原告請求被告賠償費用，分述為次：
（一）醫藥費用部分：原告主張其因受傷所支出之看護費九萬元，有收據影本在卷可
      稽，於法有據，應准許之。
（二）減少勞動能力之損害賠償部分：
      按原告聲請勞工保險給付，經勞保局核定原告符合殘廢給付標準第五等級，此
      有勞工保險給付核定通知書影本在卷可稽，依殘廢等級喪失或減少勞動力比率
      表，第五等級係減少84.59%之勞動能力。原告車禍發生前每年收入平均為三十
      萬元，以六十五歲為強迫退休年齡，原告為四十四年二月二十三日生，係於一
      百零九年二月二十二日退休，原告自本案發生日即八十七年十二月十日起至本
      案辯論終結日即九十一年三月十六日，業已發生之損害共３０００００元Ｘ３
      ．２５=９７５０００元Ｘ84.59%=８２４７５３元，另自九十一年三月十七日
      起至一百零九年二月二十二日退休日，依年別單利５%複式霍夫曼公式，扣除
      中間利息，原告得請求二百三十八萬九千九百九十元【計算式︰３０００００
      元Ｘ１２．00000000（霍夫曼係數）=0000000元（元以下四
      捨五入】84.59%=0000000元，故原告就減少勞動力之部分得請求00
      00000元，逾此部分之請求顯無理由，應予駁回。
（三）增加生活費用部分：
      原告主張因本件車禍受傷嚴重，生活起居不便，需要特別看護工照料，每月二
      萬元，共計二十五年，共計三百八十二萬二千六百六十元。惟查：經本院函詢
      國立台灣大學醫學院附設醫院原告就醫情形，經該院函覆：林先生為腦傷後遺
      症併左側肢體輕癱與認知障礙，車禍後運動功能恢復良好，可自由行走且手功
      能接近正常，惟其後遺症包括認知障礙可能無法恢復，此有該院九十年十二月
      三十一日九十校附醫秘字第三二六八六號函在卷可稽，可知原告各項生活起居
      尚可自理，顯無聘任特別看護工之必要，原告此部分之請求，顯無理由，不應
      准許。
（四）精神慰撫金部分：
      原告平日工作收入係家中主要經濟來源，家中經濟頓陷困境，原告眼見此景，
      卻無能為力，心中鬱苦實難言喻，原告所受肉體精神之苦，實無以復加，被告
      瑞誠公司為法人、資本額為二千四百萬元等雙方之身分、地位及經濟能力，原
      告得請求五十萬元之精神慰撫金，堪屬合理，逾此部分之請求，應予駁回。
五、綜上所述，總計原告得請求之金額為四百六十一萬三千零七十九元，惟因原告自
    認已領取自國華產物保險股份有限公司獲得第三責任險理賠一百零五萬五千八百
    三十六元，依據強制汽車責任保險法第三十條：「保險人依本法規定給付之保險
    金，視為加害人或被保險人損害賠償金額之一部分，加害人或被保險人受賠償請
    求時，得扣除之。」之規定，即原告上述所得請求之金額應扣除上述已付之保險
    金一百零五萬五千八百三十六元，故本件原告得請求之賠償金為三百五十五萬七
    千二百四十三元。另原告自承自被告瑞誠公司收受五萬元，應予扣除，故原告尚
    得請求三百五十萬零七千二百四十三元。
六、從而，原告基於侵權行為之損害賠償請求權，請求被告連帶賠償原告三百五十萬
    零七千二百四十三元及自起訴狀繕本送達之翌日起（即八十九年二月十七日）至
    清償日止依法定利率計算之遲延利息部分，洵屬正當，應予准許。原告逾此部分
    所為之請求，為無理由，應予駁回。
七、兩造均陳明願供擔保聲請宣告假執行及免為假執行，經核原告勝訴部分，合於法
    律規定，爰分別酌定相當擔保金額宣告之；其餘假執行之聲請，因訴之駁回而失
    所附麗，不予准許。
八、至於兩造其餘之攻擊或防禦方法及未經援用之証據，經本院斟酌後，認為均不足
    以影響本判決之結果，自無逐一詳予論駁之必要，併此敘明。
據上論結，原告之訴為一部有理由，一部無理由，依民事訴訟法第七十九條但書、第
八十五條第二項、第三百九十條第二項、第三百九十二條，判決如主文。
中　　　華　　　民　　　國　　九十一　　　年　　　三　　月　　二十九　　日
                                臺灣桃園地法院民事第一庭
~B法　　　官　張益銘
右為正本，係照原本作成。
如對本判決上訴，須於判決送達後廿日內向本院提出上訴狀
中　　　華　　　民　　　國　　九十一　　年　　　三　　　月　　二十九　　日
~B法院書記官　卓清和
